【裁判字號】    98,簡上,95
【裁判日期】    980625
【裁判案由】    過失傷害
【裁判全文】
臺灣臺北地方法院刑事判決              98年度簡上字第95號
上  訴  人  臺灣臺北地方法院檢察署檢察官
被      告  乙○○○
上列上訴人因被告過失傷害案件，不服本院民國98年2月13日98
年度簡字第419號第一審簡易判決（聲請簡易判決處刑案號：臺
灣臺北地方法院檢察署97年度偵字第7635號），提起上訴，本院
管轄第二審之合議庭審理後，判決如下︰
    主  文
原判決撤銷。
乙○○○從事業務之人，因業務上之過失傷害人，處拘役拾捌日
，如易科罰金，以新臺幣壹仟元折算壹日。
    事  實
一、乙○○○在臺北市松山區○○○路120巷7弄7號1樓經營雜貨
    店，並負責將貨物陳列上架，為從事業務之人，於民國97年
    8月21日中午12時前之某時，其在上開店內將玻璃瓶裝蔘茸
    藥酒陳列上架時，應注意該等玻璃瓶裝蔘茸藥酒，係易滑、
    易碎物品，不宜放置於未設有止滑墊片或擋板等防免掉落設
    施之開放式貨架最高層上，而依當時情形並無不能注意之情
    事，竟疏未注意，貿然將玻璃瓶裝蔘茸藥酒約4、5瓶直立擺
    設陳列在位於收銀機左側之開放式貨架最高層上，且該層貨
    架並未設有止滑墊片或擋板等防免玻璃酒瓶掉落之安全設施
    ，適甲○○於同日中午12時許，前往該店購物，立於收銀機
    前結帳時，上開蔘茸藥酒自貨架上掉落，玻璃酒瓶碰地碎裂
    ，因而割傷甲○○左腳踝，致甲○○受有左腳踝撕裂傷約8
    公分之傷害。
二、案經甲○○訴由臺北市政府警察局松山分局報請臺灣臺北地
    方法院檢察署檢察官偵查起訴。
    理  由
一、訊據被告乙○○○對於上揭時、地因其所放置之酒瓶自架上
    掉落地面造成告訴人甲○○受傷之事實直承不諱（見偵查卷
    第7至8頁、第34至35頁、原審98年度易字第187號卷第8頁反
    面、本院98年3月25日準備程序筆錄），並據告訴人吳凱及
    於偵查中指述綦詳（見偵查卷第41頁），又告訴人當日前往
    國泰醫療財團法人國泰綜合醫院（下稱國泰醫院）急診，經
    醫師診斷其受有左腳踝撕裂傷約8公分之傷害，亦有97年10
    月27日診斷證明書（見偵查卷第16頁）附卷及98年4月7日(
    98)管歷字第498號函檢送之病歷影本5紙在卷可稽，復有被
    告所經營雜貨店商品陳列情形照片共12幀附卷可按（見偵查
    卷第17至22頁），被告自白核與事實相符，應堪採信。
二、按玻璃酒瓶為易滑、易碎物品，被告於其所經營雜貨店內擺
    放陳列玻璃瓶裝蔘茸藥酒時，本應注意不得將玻璃酒瓶放置
    於未設有止滑墊片或擋板之開放式貨架最高層上，並無不能
    注意之情事，竟疏未注意，而將玻璃瓶裝蔘茸藥酒直立擺放
    陳列於未設有止滑墊片或擋板之開戶式貨架最高層上，且該
    貨架臨近收銀機，該等蔘茸藥酒因未經止滑及防免掉落，因
    而自貨架上掉落碰地碎裂，適傷及立於收銀機前購物結帳之
    告訴人，使告訴人受有左腳踝撕裂傷8公分之傷害，被告既
    經營雜貨店並負責將貨物陳列上架，其自有過失，且其過失
    行為與告訴人受傷之結果有相當因果關係。綜上，本案事證
    明確，被告業務過失傷害犯行洵堪認定，應依法論科。
三、被告經營雜貨店，並負責將店內貨品上架陳列，為其所自承
    ，自係從事業務之人，核其所為，係犯刑法第284條第2項前
    段之過失傷害罪。公訴人認被告所犯係刑法第284第1項前段
    之過失傷害罪，尚有未合，業如前述，惟其基本社會事實同
    一，本院依刑事訴訟法第300條之規定變更所引應適用之法
    條。
四、原審予以論罪科刑固非無見，惟查被告所犯係刑法第284條
    第2項前段之業務過失傷害罪，業見前述，原審未依刑事訴
    訟法第300條之規定變更起訴法條，逕論以同條第1項前段過
    失傷害罪，自有未合。原判決既有可議，自應將原判決予以
    撤銷改判。
五、爰審酌被告經營雜貨店維生，因未注意玻璃酒瓶為易碎、易
    滑物品，不宜放在高層貨架上，即貿然將之放在高層貨架上
    ，且未設有止滑墊或擋板，致酒瓶從貨架上掉落而傷及告訴
    人，使告訴人受有左腳踝撕裂傷之傷害，其過失程度；並斟
    酌被告以經營雜貨店維生，收入非佳，而告訴人雖在律師事
    務所任職「特助」，惟其本身並無律師資格，案發後竟向被
    告及警方自稱係從事律師業，有告訴人警詢筆錄職業欄之記
    載及「律師基本資料查詢資料」可佐（見偵查卷第10頁、第
    36 頁），告訴人此舉已無端對被告施以心理壓力；又告訴
    人於偵查中提出之醫療單據費用據檢察官統計結果約新臺幣
    （下同）9,000元，惟經本院詳細審酌該等醫療費用單據內
    容，其中於97年8月21日告訴人係以全民健康保險（下稱健
    保）被保險人身分至國泰醫院急診就診縫合傷口，於同年8
    月22日、同年9月4日、同年9月11日，告訴人則改以自費至
    國泰醫院整形外科門診複診，並於同年10月27日自費至國泰
    醫院掛號請領診斷證明書，另於97年9月17日、9月22日、同
    年10月3日、同年10月6日、同年10月14日、同年10月15日、
    同年10月16日、10月31日以健保被保險人身分至向安婦產科
    外科診所（下稱向安診所）以健保診付押金方式看診，嗣再
    持健保卡辦理退押，除97年9月17日及同年月22日所付押金
    因已逾健保局所規定辦理退押期限而無法退押外，自97年10
    月3日以後6次門診費用均已退還押金各300元等情，有國泰
    醫院醫療費用收據5紙、向安診所門診收據附於偵查卷可稽
    （見偵查卷第44至53頁），並有向安診所98年3月20日診治
    醫師張宗達函暨所附告訴人辦理退押門診收據存於本院卷內
    可按，且查告訴人之健保投保單位為「臺北縣保險業職業工
    會」，有法務部健保資連結作業查詢明細表列印資料在卷可
    稽，堪認告訴人於97年8月21日至97年10月31日就診期間內
    ，應有投保健保無訛，而告訴人於97年9月17日至同年10月
    31日至向安診所就診時，卻係以健保診付押金300元方式取
    得門診費用為500元或350元之收據後，復於就診後7日內持
    健保卡向上開診所辦理退押，早已取得退押後之費用收據（
    各為200元或50元），竟於97年12月2日向檢察官提出退押前
    之向安診所門診費用收據作為其腳筋受傷需要復建之證據，
    其用意為何，令人生疑；再者，告訴人請求檢察官提起上訴
    時，並未提出任何新增復建費用收據，於本院98年3月25 日
    準備程序期日時，告訴代理人陳明將於一週內補呈資料給蒞
    庭檢察官，惟告訴代理人遲至98年4月14日始向臺灣臺北地
    方法院檢察官遞狀提出向安診所98年4月2日出具之診斷證明
    書，經公訴人於98年4月16日以98年度蒞字第3855號補充理
    由書提出給本院，上開向安診所98年4月2日診斷證明書雖記
    載告訴人因左踝裂傷已縫合，97年9月17日至97年9月22日來
    院傷口處理，於97年10月3日至98年4月2日來院復健物理治
    療等語，然經本院向向安診所查詢告訴人實際就診情形，依
    向安診所98年5月7日上午10點41傳真至本院之告訴人97年9
    月17日至98年5月6日費醫療費用明細，告訴人係於97年9 月
    17日、97年9月22日至向安診所為傷口處理，於97年10月3日
    、6日、14日、15日、16日、18日、31日、97年11月1日、11
    日、12日、98年1月6日、8日、14日、22日、98年2月4日、5
    日、98年3月26日、28日、30日、31日、98年4月1日、2 日
    、10日、22日、24日、27日、30日、98年5月6日至向安診所
    為復健物理治療，而1個復健療程包含6次治療，告訴人除於
    受傷後之10月、11月12日以前有密集接受10次復建治療外，
    於97年11月中旬起至98年1月5日共55日期間內，未接受任何
    復健治療，於98年1月、2月每月各接受4次、2次，於98年2
    月6日起至98年3月25日止共48日期間內，未接受任何復建治
    療，而於本院98年3月25日準備程序期日後，於98年3月26
    日、28日、30日、31日密集接受4次復健治療，繼續於98年4
    月間接受7次復健治療，堪認告訴人所受本件過失傷害必須
    接受復健之必要性程度實未如告訴人及告訴代理人所主張；
    參以告訴人於97年11月1日至98年5月6日止，因復健治療所
    支出醫療費用共1,900元，然其於98年12月2日向檢察官提出
    之97年8月21日起至97年10月31日止之相關醫療費用收據時
    ，實際上其已領回97年10月3日至31日所付6次押金共1,800
    元，換言之，告訴人所支出醫療費用總額迄本院辯論終結時
    ，與其98年12月2日提出單據總金額相較，僅增加100元而已
    ，顯見告訴人所增加損失金額亦非鉅；兼衡被告犯後已坦承
    犯行之態度，與告訴人所受傷害、被告無犯罪前科之素行、
    教育程度、生活狀況，迄今仍未賠償告訴人所受損失等一切
    情狀，量處如主文所示之刑，並諭知易科罰金之折算標準。
據上論斷，應依刑事訴訟法455條之1第1項、第3項、第369條第1
項前段、第364條、第299條第1項前段、第300條，刑法第284條
第2項前段、第41條第1項前段，刑法施行法第1條之1第1項、第2
項前段，判決如主文。
本案經檢察官鄧巧羚到庭執行職務
中    華    民    國    98    年    6     月    25    日
                  刑事第十二庭  審判長法  官  李英豪
                                      法  官  曾正龍
                                      法  官  陳慧萍
以上正本證明與原本無異。
如不服本判決應於收受送達後10日內向本院提出上訴書狀，並應
敘述具體理由；其未敘述上訴理由者，應於上訴期間屆滿後20日
內向本院補提理由書（均須按他造當事人之人數附繕）「切勿逕
送上級法院」。
                                      書記官  黃慧怡
中    華    民    國    98    年    6     月    25    日
附錄本案論罪科刑法條：
中華民國刑法第284條
（過失傷害罪）
因過失傷害人者，處6月以下有期徒刑、拘役或5百元以下罰金，
致重傷者，處1年以下有期徒刑、拘役或5百元以下罰金。
從事業務之人，因業務上之過失傷害人者，處 1 年以下有期徒刑
、拘役或1 千元以下罰金，致重傷者，處 3 年以下有期徒刑、
拘役或2千元以下罰金。


司法院資訊處製作；財團法人民間司法改革基金會備份。
